臺灣高等法院刑事判決　　　　　　　　　　　　九十一年度上更(一)字第三八二號
　　上　訴　人　臺灣板橋地方法院檢察署檢察官
　　上　訴　人
　　即　被　告　丁○○
　　選任辯護人　羅明通　律師
　　　　　　　　王子文　律師
　　上　訴　人
　　即　被　告　丙○○
　　選任辯護人　洪文浚
　　被　　　告　辛○○
右列上訴人因被告等偽造文書等案件，不服臺灣板橋地方法院八十七年度訴字第一七
一三號，中華民國八十八年八月十七日第一審判決（起訴案號：臺灣板橋地方法院檢
察署八十七年度偵字第一七一九號）提起上訴，經判決後，由最高法院發回更審，本
院判決如左：
    主  文
原判決撤銷。
丁○○、辛○○、丙○○共同行使偽造私文書，足以生損害於他人，丁○○處有期徒
刑壹年貳月，辛○○、丙○○各處有期徒刑拾月。
    事  實
一、丁○○明知自己無資力購買土地開發，竟圖佯以價購土地之名，先簽約給付地主
    少額部分價款後，再另迅覓買主仲介轉賣之投機方法，以賺取差價牟利，而於民
    國（下同）八十五年五月間，先經由己○○介紹邀同丙○○出資，準備洽購戊○○所有坐落台北縣新店市○○段二八八、二八九、二九０、二九一、二九二、二
    九三、二九四、二九五、二九六等地號九筆土地（面積合計二一八二．九一平方
    公尺）；再於同年十月間，同經己○○介紹邀同辛○○參與負責接洽。嗣於八十
    六年四月二十三日，在見證人庚○○家中，由丙○○出面以其名義，與戊○○之
    代理人乙○○簽訂上開土地買賣契約，約定以總價款新台幣（下同）二千二百萬
    元購買上開土地，並由丙○○出資現金三百萬元及簽發二百萬元支票一紙給付戊○○作為部分價款，後因丙○○簽發交付戊○○之上開二百萬元支票經提示而未
    獲兌付，且逾該契約約定之給付餘款期日（即八十六年五月二十四日）均未予付
    款，戊○○乃於八十六年六月十日發函催告丙○○履約，惟丁○○猶未及於催告
    期限內覓得買主，以籌措資金付款，戊○○遂於八十六年六月十九日再發函通知
    丙○○解除上開土地買賣契約。迨同年七月間，丁○○、辛○○經由張國雄、林
    明欽、王龍鎮轉介，始覓得買主甲○○洽購上開戊○○所有土地，詎丁○○、辛○○、丙○○明知上開土地買賣契約業經戊○○解除契約，三人竟基於意圖為自
    己不法所有及行使偽造文書之犯意聯絡，由丁○○、辛○○隱瞞原買賣契約業經
    解除之事實，並持偽造之另份戊○○與丙○○間上開土地買賣契約書（按此份契
    約已將原買賣總價款改為四千二百萬元，見證人亦改列庚○○，簽約日期則改為
    八十六年四月二十五日等），佯以向甲○○洽談誆稱：其三人合夥出資，由丙○○具名向戊○○買賣上開土地之契約效力仍在保留中，其等已付了二千多萬元，
    因一時週轉困難，尚有部分餘款未付，致未辦理過戶，只須付清尾款及增值稅即
    可進行；至上開土地現由文化綠村社區占用作為籃球場、停車場使用，其等已與
    文化綠村社區管理委員會談妥，只須給付該委員會三百萬元，委員會即同意遷讓
    ，快者一週，慢者十天即可將土地圈圍云云，並要求甲○○於簽約時先行給付七
    百萬元，偽稱其中三百萬元用以支付文化綠村社區管理委員會，另四百萬元用以
    給付戊○○云云，使甲○○誤信不疑，遂於八十六年七月二十六日，在臺北縣永
    和市○○路一號四樓王龍鎮所經營之中瀚開發股份有限公司，將上開偽造之戊○○與丙○○間不動產買賣契約作為附件，由丁○○、辛○○為連帶保證人，丙○○具名為出賣人與甲○○簽訂上開土地之買賣契約，以總價款一億八千一百五十
    萬元，將上開土地轉售予甲○○，藉為行使，甲○○乃陷於錯誤交付第一期價款
    七百萬元，並應丁○○、辛○○之要求，將該七百萬元價款分開簽發為票面金額
    各為三百萬元、一百萬元、三百萬元之支票三紙，交付丙○○收受，後由丁○○
    、丙○○各分得三百萬元，辛○○分得一百萬元。嗣丁○○、辛○○、丙○○得
    款後，並未依約履行，反將各自分得之價款供己清償債務或花費殆盡，辛○○並
    謊稱已將七百萬元價款中之三、四百萬元交給戊○○，而拒不退還該款，甲○○
    始知受騙，偵查程序中並進而查悉其等供作附件行使之戊○○與丙○○間不動產
    買賣契約書係屬偽造之情，足以生損害於戊○○、庚○○及甲○○。
二、案經告訴人甲○○訴由臺灣板橋地方法院檢察署檢察官偵查起訴。
    理  由
一、訊據上訴人即被告（下稱被告）丁○○、丙○○及被告辛○○均矢口否認右揭犯
    行，被告丁○○辯稱：渠與丙○○、辛○○確實有向戊○○買地，但後因合作出
    資之建商退出或車禍死亡等變故，以致資金不足，嗣戊○○通知要解約，渠原與
    他商量願付一千二百萬價款，戊○○不同意，但有說給渠三個月去處理，因此渠
    認為尚未解約，另偽造之附件契約，渠並不知情，渠與告訴人簽約時並未看見有
    此附件，至七百萬元係告訴人自己開票給渠等，並非渠要求，故渠未詐騙告訴人
    云云；被告丙○○辯稱：渠是經丁○○邀引出資投資本件土地買賣，在與戊○○
    、甲○○簽約前，渠均未參與接洽事務，僅單純具名簽約及出資，迄今渠交付丁○○之出資尚有五、六百萬元未回收，渠亦是被害人，再渠雖有收到戊○○解約
    之存證信函，惟渠告知丁○○後，丁○○告訴渠會處理，沒有問題，致渠一直認
    為渠與戊○○間之土地買賣並未解約，才轉賣予甲○○，且渠簽約時並未見契約
    有何偽造契約之附件，故渠並未偽造契約持以詐騙甲○○簽約交付價款云云；被
    告辛○○則辯稱：渠只是受丁○○委託仲介丙○○與甲○○間土地買賣，賺取仲
    介費而已，且簽約時並無偽造契約附件，在此之前渠並不認識丙○○，對丙○○
    與戊○○間之買賣契約，渠並不知情，渠無偽造契約，亦無詐騙告訴人，張某與
    地主簽約之事，渠不知情，收款時渠也不在場，一百萬元是走路工，渠祇是仲介
    人而已，並無犯罪行為云云。
二、經查：
    (一)被告丁○○先後於八十五年五月及十月間，邀同被告丙○○出資及被告辛○○
      參與接洽，共同洽購戊○○所有坐落台北縣新店市○○段二八八、二八九、二
      九０、二九一、二九二、二九三、二九四、二九五、二九六等地號九筆土地轉
      售牟利之事實，業據被告丁○○於原審首次應訊及本院審訊時供明：「（八十
      六年四月向戊○○買地是何人意思？）是我和被告丙○○、被告辛○○一起商
      量買地，我們買賣土地差價來賺錢（見原審卷，第一六四頁）」、「你們八十
      五年十一月十五日讓渡給辛○○（指抵押權權利轉讓切結同意書），他就知道
      丙○○與你要向戊○○買土地？）知道，但是當時我們還沒有跟戊○○簽約。
      （土地設定權利讓渡辛○○的目的？）要辛○○去募集資金，向戊○○買土地
      建設，但是由丙○○出面簽契約。．．．後來丙○○支票退票、被戊○○解約
      ，我有告訴辛○○，因為是合夥，沒有說將來會漏氣（見本院九十一年七月十
      九日訊問筆錄，第十一至十二頁）」等語可資佐證，並有被告丁○○委以己○○具名與被告丙○○於八十五年六月二十六日簽立之協議書、被告丁○○、己○○共同具名於八十五年十月十八日與被告辛○○簽立共同開發上開土地轉售
      牟利之協議書及書立委由辛○○全權處理上開土地移轉開發事宜之委任狀、及
      被告丙○○具名於八十五年十一月十五日書立抵押權權利轉讓切結同意書等影
      本（見原審卷，第五七至五九頁、第六０頁、第一一０頁、第一一一至一一二
      頁）在卷可稽，應係真實，足見被告丁○○、辛○○、丙○○對其後於八十六
      年四月二十三日由被告丙○○具名簽約，以總價款二千二百萬元向戊○○價購
      其所有上開土地乙節，均應知悉甚明。故被告辛○○辯稱：渠不知丙○○與戊○○簽約之情云云，顯非實在。
    (二)被告丙○○與戊○○於八十六年四月二十三日簽訂上開土地買賣契約，總價款
      為二千二百萬元，嗣因被告丙○○未能按約兌付頭期票款暨逾期均未給付餘款
      ，經戊○○於八十六年六月十日發函催告履約，再於同年月十九日發函通知逾
      催告期限而解除契約之事實，已據證人戊○○、乙○○於偵、審中證述屬實（
      偵查卷，第九０頁；原審卷，第三七頁；本院九十一年五月二十八日訊問筆錄
      第十三頁），並有上開買賣契約、支票暨退票理由單、及催告履約、解約通知
      律師函等影本（見偵查卷，第一０三至一０八頁；原審卷，第三九至四三頁）
      附卷可憑。而被告丙○○、丁○○雖亦坦承戊○○確有以律師函通知其解約乙
      事，惟分別辯稱：「．．．第一次寄存證信函（即催告履約之律師函）來時，
      我就告訴丁○○，丁○○就去找庚○○，丁○○告訴我不會被解約（見本院九
      十一年七月三十一日訊問筆錄，第六頁）」、「被告丁○○雖經丙○○告知，
      知地主戊○○發函解除雙方之買賣契約，惟被告丁○○在接獲丙○○之通知後
      ，隨即委請戊○○之仲介人庚○○與地主戊○○聯絡協商，並經戊○○同意再
      給被告三個月時間去處理（見上訴審卷，第四二頁正背面）」；另證人庚○○
      亦於本院上訴審時附和其詞以稱：「（土地解約時，你知否？）頭一次訂約時
      ，我是見證人，後因丙○○未按時繳款才解約，不過他沒有存證信函給我，我
      有與戊○○協商，是丁○○找我協商的，地主希望延期，他也同意延期，但沒
      說時間（見上訴審卷，第九四頁）」云云。然徵諸證人即受託處理上開土地簽
      約事宜之代理人乙○○於偵查中即證稱：「（該九筆土地買賣情形？）照合約
      書買方先付三百萬元及一張二百萬元支票，之後支票跳票，我們透過律師發函
      解約，買方就一直沒有與我們聯絡。．．．契約在新店見證人庚○○家中簽的
      ，他是仲介人，跳票後找仲介也找不到。．．．跳票後買方與仲介都沒有與我
      們聯絡（見偵查卷，第九０頁背面）」等語明確。而復經本院傳訊證人戊○○
      、乙○○及庚○○當庭對質，證人戊○○、乙○○猶堅稱：丙○○並無請仲介
      跟渠等協商延後處理（見本院九十一年五月二十八日訊問筆錄，第十三、十四
      頁）；惟證人庚○○則改稱：付現金三百萬、支票二百萬我知道，催告及解除
      契約我不知道。（丙○○說他接到催告函後，有去找丁○○，丁○○告訴丙○○說已經找庚○○跟地主協商可以延後三個月，是否實在？）我不知道等語（
      同上審卷，第十至十一頁），顯見證人庚○○前開證詞，實屬虛妄。再參以本
      案所涉契約金額龐大，證人庚○○本無可能故向被告等偽稱戊○○已同意延期
      ，而令己承擔該契約實際無法履行之損害賠償問題；又被告丙○○、丁○○斯
      時若欲行履約，既其先逾契約之期而未給付價款，後復二次接獲或得知戊○○
      所發出履約催告及解約通知之重大訊息，自無於此期間未曾主動、親自聯繫地
      主協商付款之理，故被告丙○○、丁○○事後所辯，顯與事理相悖；而證人庚○○上訴審所為證言，衡亦屬勾串迴護之詞，均不足採信。綜上事證及說明，
      足認被告三人是時均已知悉被告丙○○與戊○○所簽訂之上開土地買賣契約，
      業經戊○○解除之情無訛。
    (三)又被告丙○○與告訴人甲○○於同年七月二十六日簽訂之上開土地買賣契約，
      其後另附有被告丙○○與戊○○於八十六年四月二十五日簽訂總價款為四千二
      百萬元之上開土地買賣契約書作為附件之情，亦據告訴人甲○○於偵、審中指
      述綦詳，此核與在場證人林明欽、張國雄、王龍鎮於偵查中證述之情節相符（
      見偵查卷，第一三三頁），並有告訴人甲○○提呈連同該附件契約之買賣契約
      書原本一份置放於本院證物袋內可稽。被告丙○○之辯護人雖於本院審訊中質
      稱：卷附之丙○○與甲○○之買賣契約書影本有二份，其偵查卷中第十三頁、
      第六八頁中簽署丙○○之「源」字不同，究何人提出云云（見本院九十一年七
      月十九日訊問筆錄，第六至七頁），惟稽核告訴人於告訴狀及補充告訴理由狀
      (二)所提附之該買賣契約書（見偵查卷，第十至十三頁及第五至七頁〔附件部分
      〕、第一一二至一一八頁），與其在本院所提出之契約原本，無論在其手寫部
      分之字跡及署押、騎縫章之位置，均屬相同，顯係影印自告訴人甲○○原持有
      之買賣契約書原本。至另一買賣契約書影本（見偵查卷，第六八至七二頁），
      雖與前開契約原本或影本之內容一致，然其手寫部分之字跡及署押、騎縫章之
      位置，確略有不同（非指該筆跡係不同人所寫），應係源自另一份契約正本所
      影印，而本院參酌上開契約係屬一式二份，且其所提附位置恰係被告辛○○於
      八十七年一月二十三日偵查中說明上開土地有使用權，及已申請建築執照、曾
      提出土地抵押權設定供擔保時（見偵查卷，第四六頁）所提附相關證物中（見
      偵查卷，第五二至六七頁；第七三至八四頁），即夾雜其內（見偵查卷，第六
      八至七二頁），自係被告辛○○提附之可能性為大，尚不足為被告三人有利之
      認定，核先敘明。
    (四)另上開附件契約與前開被告丙○○與戊○○間之原契約相異，而經提示予證人
      戊○○、乙○○核閱，亦確認該附件契約係偽造之契約無訛（見偵查卷，第八
      九頁背面；第九０頁；原審卷，第三七頁；本院九十一年五月二十八日訊問筆
      錄，第十四頁）。訊之被告三人雖於法院審訊時均否認有提出附件之契約書，
      而依其所舉證人聞丁香亦到庭證稱：「．．．只知「張」與代書在寫契約，「
      張」叫我看一下，但沒戴眼鏡，看不清楚也沒看，契約詳細內容也沒看，也沒
      跟買方交談。（辯護人：請問當天「張」拿給證人看一下的是什麼文件？）代
      書拿二張，簽約的東西給「張」，條文、附件都沒看。（是否附卷契約？）沒
      詳看內容，只知是二張信紙大小，Ａ４紙直寫的。（辯護人：請問證人當天「
      」是否只簽二張？代書當時手寫或現場打字？）只看到簽二張，當時代書是用
      手寫或打字的不確定，沒看到有什麼附件（見原審卷，第一二九頁）」云云。
      惟本院核閱前揭契約書原本，已見該契約係採B4紙張橫式直寫；又證人聞丁香
      前先稱丙○○叫其看一下契約內容，嗣又改稱代書僅交付二張簽約部分給丙○○，條文、附件都沒看，前後供述已然不一，則證人所為證言之真實性，自非
      無疑；且按一般簽約均係整體契約擬好後，始交付契約雙方審核、確認並簽章
      ，不會單以簽署欄部分交予簽約者署名而已，更何況係總價金高達一億八千一
      百五十萬元之本件契約，故以上開契約採一式二份（參該契約書第十四條），
      則代書所交付予被告丙○○審閱、簽章之契約至少應係八張（一份四張，不含
      附件），始符常情，由此益見證人聞丁香所述無非迴護之詞，不足採信。另被
      告丙○○曾於偵查中供稱：渠與甲○○簽訂之契約所附契約影本是丁○○提出
      來的等語（見偵查卷，第一三二頁），雖被告丙○○嗣至本院審訊時否認該筆
      錄之真實性，然經本院於九十一年七月二十五日勘驗該偵查錄音帶之結果，亦
      確認上情無訛，此有勘驗筆錄乙份附卷可稽。此核與告訴人甲○○指陳：附件
      契約是丁○○、辛○○拿出來的等情（見偵查卷，第九三頁）相符，且觀被告
      辛○○於偵查中亦曾供稱：「我們已給戊○○一千多萬元，總價金是四千多萬
      元」等語（見偵查卷，第四六頁背面），被告辛○○若非知悉有該附件契約，
      則上開所述總價金金額焉能與附件契約之總價金如此相近，可見告訴人甲○○
      指述上開偽造之附件契約係被告丁○○、辛○○出示之情，應非虛構。此外，
      徵以證人即處理本件簽約事宜之代書曾英沅於偵查中證稱：契約簽完了，由其
      加蓋騎縫章（見偵查卷，第一四０頁）；被告丙○○於偵查及本院審訊中亦坦
      承交付代書己之印章以蓋騎縫章（見偵查卷，第一三二頁；本院九十一年六月
      二十一日訊問筆錄，第三頁）之事實，據此觀核告訴人提呈前開連同附件契約
      之買賣契約書原本，其頁與頁間均蓋有被告丙○○及告訴人印文之騎縫章，且
      印文位置、大小均相符一致，益證被告丙○○、丁○○、辛○○與告訴人簽約
      時，確有以上開附件契約為附件。況衡以被告三人前雖與地主戊○○簽訂上開
      土地之買賣契約，惟其等尚未交付全部款項，並未完成移轉登記，故上開土地
      仍在地主戊○○之名下。可知，被告三人此際若欲與告訴人甲○○簽訂上開土
      地之買賣契約，即應須提供戊○○所簽發上開土地買賣之授權書，或與之買賣
      之契約書，以證明其等具移轉上開土地之權利，故以告訴人甲○○所稱：被告
      若無提出契約書，則不敢與之交易等語（見本院九十一年五月二十八日訊問筆
      錄，第十五頁），自屬有據。至被告等辯護人雖辯稱：若告訴人於知悉原地主
      出賣予丙○○之價格僅為四千萬元之後，告訴人豈肯花數倍之價格向被告購買
      系爭土地云云，惟查：地主戊○○所賣予被告丙○○之上開土地，其土地使用
      分區為風景區，且尚有文化綠村管理委員會佔用乙事無法解決，此等情狀均於
      原契約第十四條特約事項中約略指明，並記載甲方（丙○○）均已事先知悉，
      應自行依法使用或處理，均與乙方（戊○○）無涉。是被告三人嗣後以解決上
      開土地佔用問題（參買賣契約書第五條、第六條）、將風景區變更為住宅區（
      可藉此提高基地之建蔽率及容積率，以增加可建築之總樓地板面積）（參買賣
      契約書第七條、第八條）為誘因，自得讓告訴人甲○○經評估後，願以提高價
      格來購買（參本院九十一年七月十九日告訴人之訊問筆錄，第三頁、第五頁）
      。末查，經對照附件偽契與真契「手寫部分（即付款方式第二款、及特約事項
      ）」之差異，則：(1)付款方式，除將第二次付款金額（亦即尾款）從一千七百
      萬調高為二千二百萬元外，其載述內容及繳納款項時程（三十天（即民國八十
      六年五月二十四日））均無不同。(2)偽契之特約事項第一款、第二款，完全抄
      襲真契之內容，一字不改，惟將其第三款刪除（有關上開土地使用之法令限制
      ）。是依前開時程、特約事項（如佔用問題）均為因應本件土地特殊情況所獨
      有之規定，徵以證人乙○○在本院審訊時證稱：「丙○○沒有請仲介跟我協商
      延後處理，這個案件到出庭後才再見面。．．．後來他將這塊地再出賣給甲○○的事，我也不知道」等語明確（見本院九十一年五月二十八日訊問筆錄，第
      十四頁），則告訴人甲○○在本件偵查前，既未曾與地主戊○○接觸之情況下
      ，自不可能了解原真正契約之內容，亦不可能在告訴時即提呈上開內容類同之
      偽契以誣陷被告三人。綜上，足證被告三人確有共同行使偽契作為附件，用以
      取信告訴人其等確有移轉本件土地所有權之權利無訛。至被告三人復未經偽契
      上所列「賣主」戊○○、「見證人」庚○○同意或授權，逕行使上開偽造之契
      約施詐，亦同足生損害於偽契上之名義人戊○○、庚○○。
    (五)綜前所述，被告丁○○、辛○○、丙○○未告知告訴人，丙○○前與戊○○簽
      訂之上開土地買賣契約，業經戊○○通知解約之情，復持偽造之買賣契約作為
      附件，證明被告已價購戊○○所有上開土地，憑以取信於告訴人簽訂買賣契約
      ，已足認被告三人具有詐欺之不法意圖。再被告丁○○、辛○○有向告訴人偽
      稱：簽約時須先給付七百萬元，其中三百萬元用以支付文化綠村社區管理委員
      會，使其同意遷離占用買賣之土地，另四百萬元則用以支付戊○○之價金餘款
      云云之事實，業據告訴人指訴綦詳。被告辛○○於偵、審中並曾供稱：是丁○○告訴甲○○說要將三百萬元給付文化綠村社區管理委員會；渠等亦有對甲○○講要將四百萬元給付戊○○，八十六年十一月十五日亦有對王龍鎮提到已將
      其中三、四百萬元交給戊○○等語（見偵查卷，第九三頁；原審卷，第一０七
      頁），惟參諸被告丁○○、辛○○、丙○○復於原審審理時指稱：告訴人交付
      渠等之七百萬元，丁○○拿了三百萬元，其中二百三十萬元交予謝姓建商辦理
      圈圍土地事宜，但謝姓建商事後因車禍死亡，不知款項去向，另因丙○○索款
      ，給付丙○○二十萬元，餘五十萬元供自己花用；丙○○分得三百萬元，全數
      拿去清償之前渠因出資而以家中房屋設定抵押之貸款，渠向丁○○索取之二十
      萬元，係清償房屋貸款利息；辛○○分得一百萬元，則全數供作生活費花用殆
      盡等語（見原審卷，第一八四至一八五頁），足見上開款項實際上均未曾給付
      予文化綠村社區管理委員會或戊○○。況被告丁○○前稱「謝姓建商」，其先
      於原審首次應訊時已供稱：「（當時錢從何來？）我們三人和建商陳先生合建
      ，但後來陳先生退出，我們又找一位謝先生，但謝先生後來車禍死亡，我們資
      金不足，我們才和戊○○解約」云云（見原審卷，第一六四至一六五頁），則
      謝姓建商既於與戊○○解約之前即車禍死亡，又焉得嗣收受被告丁○○之上開
      款項，處理文化綠村社區管理委員會佔用土地乙事？故被告三人顯有誆騙告訴
      人七百萬元價款用途。而被告辛○○於告訴人委由王龍鎮向其查詢約定事項辦
      理情形，又謊稱已將其中三、四百萬元交付戊○○云云，極力掩飾其等已朋分
      該七百萬元價款供己花用之情，被告三人共同詐得告訴人七百萬元價款供己花
      用之犯行已至為灼然。末參以被告三人明知無法依約履行後，屢經告訴人催討
      返還七百萬元之價款，被告三人均延滯不還，迄今六年仍未返還；被告三人復
      均稱未收執與告訴人間之契約正本（見原審卷，第一０九頁、第一一七頁背面
；本院九十一年五月二十八日訊問筆錄，第七頁、第十五頁），足見被告三人
      於與告訴人簽訂契約當時，即已無履約之意，則被告三人具有意圖為己不法所
      有之犯意，及共同詐欺之犯行甚明。至被告丙○○與戊○○簽約時，究有否實
      際出資？出資金額之大小？此與被告三人共持偽契，並向告訴人甲○○佯稱：
      丙○○向戊○○買賣上開土地之契約效力仍保留，行詐騙告訴人價款七百萬元
      之事實無關，並不影響被告丙○○前揭罪名之認定。
    綜上所述，被告三人所辯顯均係事後卸飾之詞，殊無可採，其等犯罪事證明確，
    被告三人犯行均堪以認定。
三、核被告丁○○、辛○○、丙○○所為，係犯刑法第二百十六條、第二百十條之行
    使偽造私文書罪及第三百三十九條第一項之詐欺取財罪。又被告三人犯上開二罪
    ，其間有犯意聯絡及行為分擔，為共同正犯。再其等所犯上開行使偽造私文書、
    詐欺二罪間，有方法結果之牽連關係，為牽連犯，應從一重之行使偽造私文書罪
    處斷。至公訴意旨所認被告三人另涉有偽造附件契約之犯行，惟依卷內事證，被
    告三人均否認系爭偽契係其所製作，已不足推斷究係被告一人偽造完成後提出，
    始協議共同行使？抑或謀議完成後，再行偽造而後行使？亦即無法證明被告三人
    就偽造契約部分，有無犯意之聯絡、行為之分擔？及究係何人所違犯？則基於罪
    疑惟輕，自均為各被告有利之認定，然此部份既與前揭行使論罪科刑部分，係單
    純一罪，毋庸另為無罪之諭知。
四、原審以被告三人犯罪罪證明確，據以論科，固非無見。惟查：(1)被告三人行使偽
    造私文書向被害人甲○○施詐，自足生損害於被偽造名義人戊○○、庚○○及被
    詐之甲○○，原判決漏未記載足生損害於甲○○，認定事實未臻翔適；(2)偽造文
    書部分，尚無從證明係個人犯罪抑或共同犯罪，亦無從確認係何人所犯，自應為
    各被告有利之認定；(3)被告三人明知與戊○○間之土地買賣契約業經解除，仍共
    同基於不法犯意，另行偽造與戊○○之買賣契約，並提高售價，使告訴人誤信而
    詐得新台幣七百萬元，案發後被告三人非但拒不出面，且迄今未就詐得之款項清
    償分文，益見渠等毫無悔意，是被告三人既共謀偽造並共同行使假買賣契約，詐
    得高額鉅款，案發後復拒不返還，原判決僅分別量處被告等一年不等之徒刑，甚
    至宣告辛○○等二人緩刑，此不啻鼓勵作奸犯科者無須表示悔改，仍可得法之寬
    典，實不足為違法者戒，原判決量刑過輕，且宣告被告辛○○、丙○○緩刑亦有
    失當；(4)被告三人所行使上開偽造買賣契約書影本一份，供作本契約之附件，已
    非屬被告等所有，毋庸諭知沒收；被告丙○○、丁○○上訴意旨，均砌詞否認犯
    行，雖不足取，然檢察官依告訴人甲○○之請，上訴意旨執原審量刑、緩刑失當
    ，則為有理由，且原判決既有上開可議之處，亦屬無可維持，自應由本院予以撤
    銷改判。爰審酌被告丁○○、辛○○、丙○○之素行、投機牟利之犯罪動機、目
    的、謀議及行為分擔程度、手段、對告訴人所生危害及犯罪後態度等一切情狀，
    按其犯行情節各量處如主文第二項所示之刑，以示懲儆。至被告三人所行使上開
    偽造買賣契約書影本一份，既交付被害人甲○○，供作本契約之附件，已非屬被
    告等所有，毋庸諭知沒收，附此敘明。
據上論斷，應依刑事訴訟法第三百六十九條第一項前段、第三百六十四條、第二百九
十九條第一項前段，刑法第二十八條、第二百十六條、第二百十條、第三百三十九條
第一項、刑法第五十五條，罰金罰鍰提高標準條例第一條前段，判決如主文。
本案經檢察官呂丁旺到庭執行職務。
中    華    民    國    九十一    年       八       月       十四       日
                          臺灣高等法院刑事第十庭
                                  審判長法  官  溫  耀  源
                                        法  官  林  銓  正
                                        法  官  黃  金  富
右正本證明與原本無異。
如不服本判決應於收受送達後十日內向本院提出上訴書狀，其未敘述上訴之理由者並
得於提起上訴後十日內向本院補提理由書（均須按他造當事人之人數附繕本）。
                                        書記官  江  采  廷
中    華    民    國    九十一    年       八       月        十五      日
附錄：本判決論罪科刑法條全文
刑法第二百十條
  偽造、變造私文書，足以生損害於公眾或他人者，處五年以下有期徒刑。
刑法第二百十六條
  行使第二百十條至第二百十五條之文書者，依偽造、變造文書或登載不實事項或使
  登載不實事項之規定處斷。
刑法第三百三十九條
  意圖為自己或第三人不法之所有，以詐術使人將本人或第三人之物交付者，處五年
  以下有期徒刑、拘役或科或併科一千元以下罰金。
  以前項方法得財產上不法之利益或使第三人得之者，亦同。
  前二項之未遂犯罰之。
